臺灣彰化地方法院刑事判決　　　　　　　96年度訴字第2143號
公　訴　人　臺灣彰化地方法院檢察署檢察官
被　　　告　甲○○
上列被告因違反毒品危害防制條例等案件，經檢察官提起公訴（
96年度毒偵字第4380、4644號），本院依簡式審判程序判決如下
：
    主  文
甲○○施用第一級毒品，累犯，處有期徒刑拾月。又施用第一級
毒品，累犯，處有期徒刑捌月，扣案如附表編號一所示之毒品沒
收銷燬，如附表編號二所示之物沒收。應執行有期徒刑壹年肆月
，扣案如附表編號一所示之毒品沒收銷燬，如附表編號二所示之
物沒收。
    犯罪事實
一、甲○○前於民國91年間，因搶奪、竊盜案件，經臺灣板橋地
    方法院分別以91年度訴字第2076號、91年度易字第1873號判
    決處有期徒刑8 月、6 月確定，並另定其應執行刑為有期徒
    刑1 年1 月確定，經送監執行，於93年3 月24日縮短刑期執
    行完畢；又因違反陸海空軍刑法案件，經國防部南部地區軍
    事法院以94年度和審字第82號判決判處有期徒刑10月，嗣因
    撤回上訴確定，甫於95年4 月21日執行完畢。另於90年間，
    因施用毒品案件，經臺灣臺北地方法院以90年度毒聲字第23
    96號裁定送觀察、勒戒後，因評定認無繼續施用毒品之傾向
    ，於91年5 月20日執行完畢釋放，並經臺灣臺北地方法院檢
    察署檢察官以91年度毒偵緝字第112 號為不起訴處分確定；
    於前開觀察、勒戒執行完畢釋放後5 年內之95年12月5日 下
    午7 時50分許回溯24小時內某時，又因施用第一、二級毒品
    案件，經本院以96年度訴字第53號判決分別判處有期徒刑9
    月、4 月，並定其應執行刑為有期徒刑1 年，嗣經臺灣高等
    法院臺中分院以96年度上訴字第1281號判決駁回上訴而確定
    。仍不知警惕，分別為下列行為：
（一）於96年6 月22日某時，基於施用第一級毒品海洛因之犯意
      ，在其位於彰化縣福興鄉浮景巷24號住處，以將海洛因粉
      末摻入香煙內，點火燃燒吸食其氣體之方式，施用海洛因
      1 次，嗣於96年6 月24日下午2 時20分許，為警持本院所
      核發之拘票拘提到案，經採集其尿液送驗後，呈嗎啡陽性
      反應，查悉上情。
（二）又於96年9 月11日中午12時左右，在彰化縣鹿港鎮○○路
      加油站前，遇到姓名、年籍不詳綽號「阿風」之男子，而
      向其購買海洛因1 包後，於同日下午1 時許，另基於施用
      第一級毒品海洛因之犯意，在其位於彰化縣福興鄉浮景巷
      24號住所房間內，以將海洛因粉末摻入香菸內，點火燃燒
      吸食其氣體之方式，施用海洛因1 次，嗣於同日下午5 時
      20分許，在彰化縣鹿港鎮頭崙巷之產業道路為警盤檢，於
      有偵查犯罪職權之機關或個人發覺其犯罪前，自動向彰化
      縣警察局和美分局警員王志民、盧忠遜、楊正雄自首其施
      用第一級毒品犯行，並交付其施用剩餘之扣案毒品海洛因
      1 包（驗餘淨重0.03公克），主動接受裁判，經採集其尿
      液送驗，呈可待因及嗎啡陽性反應，查悉上情。
二、案經彰化縣警察局鹿港、和美分局報告臺灣彰化地方法院檢
    察署檢察官偵查起訴。
    理  由
一、按毒品危害防制條例就施用毒品者，僅限於「初犯」及「5
    年後再犯」二種情形，始應先經觀察、勒戒或強制戒治程序
    。倘被告於5 年內已再犯，經依法追訴處罰，縱其第3 次（
    或第3 次以上）再度施用毒品之時間，在初犯經觀察、勒戒
    或強制戒治執行完畢釋放5 年以後，已不合於「5 年後再犯
    」之規定，且因已於「5 年內再犯」，顯見其再犯率甚高，
    原實施觀察、勒戒或強制戒治，已無法收其實效，即應依毒
    品危害防制條例第10條處罰（參照最高法院95年度第7 次刑
    事庭會議決議意旨）。本件被告甲○○前於90年間，因施用
    毒品案件，經臺灣臺北地方法院以90年度毒聲字第2396號裁
    定送觀察、勒戒後，因評定認無繼續施用毒品之傾向，於91
    年5 月20日執行完畢釋放，並經臺灣臺北地方法院檢察署檢
    察官以91年度毒偵緝字第112 號為不起訴處分確定；於前開
    觀察、勒戒執行完畢釋放後5 年內之95年12月5 日下午7 時
    50分許回溯24小時內某時，又因施用第一、二級毒品案件，
    經本院以96年度訴字第53號判決分別判處有期徒刑9 月、4
    月，並定其應執行刑為有期徒刑1 年，嗣經臺灣高等法院臺
    中分院以96年度上訴字第1281號判決駁回上訴而確定等情，
    有上開判決、臺灣高等法院被告前案紀錄表、臺灣高等法院
    在監在押全國紀錄表在卷可憑，是被告曾於觀察、勒戒執行
    完畢釋放後，5 年內再犯毒品危害防制條例第10條之罪，並
    經法院判處罪刑確定，復為本件2 次施用第一級毒品之犯行
    經警查獲，依上開說明，自與前揭條例第20條第3 項之規定
    僅得適用於「5 年後再犯」之情形不合，本件公訴人逕行起
    訴，並無不合。
二、上揭犯罪事實業據被告於警詢、偵查及本院審理時坦承不諱
    （見96年度毒偵字第4644號卷第4 、27頁、本院96年11月23
    日準備程序及審判筆錄），經查：
（一）被告於96年6 月24日下午3 時10分許、96年9 月11日為警
      所採集之尿液，經檢驗結果分別呈現嗎啡陽性反應、可待
      因及嗎啡陽性反應，有彰化縣警察局鹿港分局委託檢驗尿
      液代號與真實姓名對照表、彰化縣警察局和美分局委託檢
      驗尿液代號與真實姓名對照認證單各1 紙（見96年度毒偵
      字第3553號卷第7 頁、96年度毒偵字第4644號卷第10頁）
      、詮昕科技股份有限公司濫用藥物尿液檢驗報告2 份（見
      96年度毒偵字第3553號卷第6 頁、96年度毒偵字第4644號
      卷第36頁）附卷可稽，並有96年9 月11日查扣毒品海洛因
      1 包及法務部調查局96年9 月25日調科壹字第0962306947
      0 號鑑定書1 紙（見96年度毒偵字第4644號卷第38頁）可
      資佐證，足認被告上開自白與事實相符，堪予採信。
（二）另按刑法第62條所謂「發覺」，固非以有偵查犯罪職權之
      機關或人員確知其人犯罪無誤為必要，而於對其發生嫌疑
      時，即得謂為已發覺；但此項對犯人之嫌疑，仍須有確切
      之根據得為合理之可疑者，始足當之，若單純主觀上之懷
      疑，要不得謂已發生嫌疑（最高法院72年度臺上字第641
      號判例意旨參照）。本件被告係於96年9 月11日下午5 時
      20分許，在彰化縣鹿港鎮頭崙巷之產業道路為警盤檢，於
      有偵查犯罪職權之機關或個人發覺其如犯罪事實欄一、（
      二）所示施用毒品犯罪前，自動向彰化縣警察局和美分局
      警員王志民、盧忠遜、楊正雄自首其施用第一級毒品犯行
      ，並交付扣案上開施用剩餘之毒品海洛因1 包，此有彰化
      縣警察局和美分局和美派出所96年9 月11日第1 次調查筆
      錄、彰化警察局和美分局扣押筆錄各1 份附卷可稽（見96
      年度毒偵字第4644號卷第4 、6 頁），足認被告確係在警
      員未發現有確切之根據得為合理懷疑其有本案犯罪事實欄
      一、（二）所載犯行前，即主動供述其該次施用第一級毒
      品海洛因犯行，是被告就該次施用毒品犯行自屬符合自首
      之要件無誤。
（三）綜上，本件事證明確，被告犯行洵堪認定，應依法論科。
三、按海洛因為毒品危害防制條例第2 條第2 項第1 款所規定之
    第一級毒品，被告先後2 次施用海洛因之行為，均係犯毒品
    危害防制條例第10條第1 項施用第一級毒品罪。被告先後2
    次為供施用而持有該毒品之低度行為，應分別為施用之高度
    行為所吸收，均不另論罪。又按刑法第56條刪除連續犯規定
    之修正理由，係將應各自獨立評價之數罪，回歸本應賦予複
    數法律效果之原貌，因此，就刑法修正施行後多次施用毒品
    之犯行，採一罪一罰，始符合立法本旨；是以，於刑法修正
    後多次施用毒品之犯行，除符合接續犯之要件外，則應一罪
    一罰（最高法院96年度第9 次刑事庭會議決議意旨參照）。
    本件被告先後2 次施用毒品犯行，時間相距近3 月，難認有
    何時空密接之情，且被告亦自承：伊於96年9 月11日所施用
    之海洛因，係當日中午在彰化縣鹿港鎮○○路加油站前，遇
    到姓名、年籍不詳綽號「阿風」之男子，而向其購買海洛因
    1 包後施用，伊不知「阿風」之聯絡方式等情（見96年度毒
    偵字第4644號卷第5 頁警詢筆錄、本院96年11月23日審判筆
    錄第6 頁），被告既係於96年9 月11日中午偶遇「阿風」取
    得毒品後，方另起施用海洛因之犯意，其先後2 次施用海洛
    因，顯係基於不同行為決意之各別行為，亦與接續犯係一行
    為之數個舉動接續進行有異，揆諸前揭說明，其2 次施用毒
    品犯行，應予分論併罰。被告前於91年間，因搶奪、竊盜案
    件，經臺灣板橋地方法院分別以91年度訴字第2076號、91
    年度易字第1873號判決處有期徒刑8 月、6 月確定，並另定
    其應執行刑為有期徒刑1 年1 月確定，經送監執行，於93年
    3 月24日縮短刑期執行完畢；又因違反陸海空軍刑法案件，
    經國防部南部地區軍事法院以94年度和審字第82號判決判處
    有期徒刑10月，嗣因撤回上訴確定，甫於95年4 月21日執行
    完畢，有臺灣高等法院被告前案紀錄表可稽，被告於有期徒
    刑執行完畢5 年內又故意再犯本案之2 罪，均為累犯，皆應
    依刑法第47條第1 項規定，加重其刑。被告於犯罪事實一、
    （二）所載施用毒品犯行為警發覺前，即主動向警員自首其
    該次施用海洛因犯行，已如前述，是被告對於此部分未發覺
    之罪自首而接受裁判，應依刑法第62條前段規定減輕其刑，
    至此部分刑有加重及減輕者，並依法先加後減之。爰審酌被
    告曾因施用毒品經送觀察、勒戒，仍未知警惕，又再犯本案
    之罪，足見其雖經觀察、勒戒等治療程序，仍未徹底戒除惡
    習遠離毒害，顯未能善體國家設置觀察、勒戒機構，協助毒
    品施用者戒除毒害之良法美意，惟施用毒品本質上係戕害自
    身健康之行為，尚未嚴重破壞社會秩序或侵害他人權益，及
    本件施用海洛因之次數各僅1 次，暨其犯罪之動機、目的、
    所生危害及犯罪後坦承犯行態度良好等一切情狀，分別量處
    如主文所示之刑，並定其應執行刑，以示懲儆。又本件被告
    先後2 次施用第一級毒品犯行之犯罪時間均非在96年4 月24
    日以前，皆不符合中華民國九十六年罪犯減刑條例之減刑條
    件，均無從依上開條例減刑，附此敘明。
四、扣案如附表編號一所示毒品為第一級毒品海洛因，有上揭法
    務部調查局鑑定書1 紙附卷足憑，應依毒品危害防制條例第
    18條第1 項前段沒收銷燬。又扣案供上開毒品包裝用如附表
    編號二所示外包裝袋1 個，依前揭鑑定書所記載為：「空包
    裝重0.32公克」，足認上開外包裝袋可與所包裝之毒品分離
    ，且該外包裝袋主要作用在於包裹毒品，防其裸露、潮濕，
    便於被告攜帶施用毒品，又屬被告所有之物，業據被告供承
    在卷，應依刑法第38條第1 項第2 款宣告沒收。
據上論斷，應依刑事訴訟法第273 條之1 第1 項、第299 條第1
項前段，毒品危害防制條例第10條第1 項、第18條第1 項前段，
刑法第11條、第47條第1 項、第62條前段、第51條第5 款、第38
條第1 項第2 款，判決如主文。
本案經檢察官余建國到庭執行職務。
中　　華　　民　　國　　96　　年　　11　　月　　30　　日
                  刑事第五庭    法  官  楊舒嵐
以上正本證明與原本無異。
如不服本判決，應於判決送達後10日內，向本院提出上訴書狀，
上訴書狀應「敘述具體上訴理由」，並按他造當事人之人數附繕
本。「切勿逕送上級法院」。
中　　華　　民　　國　　96　　年　　12　　月　　4 　　日
                                書記官  張木松
附表：
編號一、第一級毒品海洛因壹包（驗餘淨重零點零公克）。
編號二、供前開第一級毒品海洛因包裝用之外包裝袋壹個。
附錄論罪科刑法條：
毒品危害防制條例第10條第1項
施用第一級毒品者，處 6 月以上 5 年以下有期徒刑。
